【裁判字號】    95,易,1977
【裁判日期】    951019
【裁判案由】    侵占
【裁判全文】
臺灣臺北地方法院刑事判決              95年度易字第1977號
公  訴  人  臺灣臺北地方法院檢察署檢察官
被      告  甲○○
                      樓
上列被告因侵占案件，經檢察官聲請簡易判決處刑（95年度偵字
第14317號），本院受理後（95年度簡字第2569號），認為不宜
以簡易判決處刑，改以通常程序審理，嗣於本院準備程序進行中
，被告先就被訴事實為有罪之陳述，經裁定進行簡式審判程序，
判決如下：
    主  文
甲○○意圖為自己不法之所有，而侵占離本人所持有之物，處罰
金新臺幣玖仟元，如易服勞役，以新臺幣參仟元折算壹日，緩刑
貳年。
    事  實
一、甲○○於民國95年5月11日晚間10時許，在位於臺北市大安
    區○○○路○段201號4樓之「加州健身中心忠孝店」內運動
    時，瞥見他人所有、置於舉重健身器材旁邊地上之行動電話
    機1具（NOKIA牌V90型、IMEI序號為000000000000000號、含
    其內0000000000號行動電話SIM卡1張及其上繫掛之DUNHILL
    牌吊飾1條，實為乙○○所有、先前因使用該舉重健身器材
    而放置於舉重器材旁地上、嗣乙○○因與友人談話而離開該
    處），甲○○認該行動電話機乃離本人所持有之物，竟意圖
    為自己不法之所有，而於上開時地，將該行動電話機侵占入
    己，並將上開0000000000號行動電話SIM卡1張取出丟棄後，
    換插自己所有之0000000000號行動電話SIM卡撥打使用，嗣
    因乙○○返回後發現上開行動電話機不翼而飛，報警後循線
    查獲。
二、案經臺北市政府警察局大安分局報告臺灣臺北地方法院檢察
    署檢察官偵查並聲請簡易判決處刑，本院受理後，認為不宜
    以簡易判決處刑，改以通常程序審理，嗣於本院準備程序進
    行中，甲○○先就被訴事實為有罪之陳述，經裁定進行簡式
    審判程序。
    理  由
一、證據能力之判斷：
    (一)查本件被告甲○○所為之自白，並無出於強暴、脅迫、利
      誘、詐欺、疲勞訊問、違法羈押或其他不正之方法，亦非
      違反法定障礙事由經過期間不得訊問或告知義務之規定而
      為，依刑事訴訟法第156條第1項、第158條之2規定，應認
      其有證據能力。
    (二)證人乙○○於審判外之陳述，依刑事訴訟法第273條之2規
      定排除同法第159條第1項傳聞排除法則之適用，自有證據
      能力。
    (三)再查，本件資以認定被告犯罪事實之非供述證據（詳見後
      述），均無違反法定程序而取得之情形，依刑事訴訟法第
      158條之4反面規定，自有證據能力。
二、上揭犯罪事實，業據被告甲○○於警詢及本院訊問時坦承不
    諱，核與證人即被害人乙○○（證述行動電話遺失經過、確
    認領回被告持有之行動電話）證述內容相符，並有卷附贓物
    認領保管單、臺北市政府警察局大安分局受理各類案件紀錄
    表、受理刑事案件報案三聯單、IMEI序號000000000000000
    號行動電話通聯調閱查詢單、贓物照片、被告所有00000000
    00號、被害人所有0000000000號行動電話通聯紀錄等可資佐
    證，堪信被告自白與事實相符；次按電信法第56條第1項之
    罪，係以意圖為自己或第三人不法之利益，以有線、無線或
    其他電磁方式，盜接或盜用他人電信設備通信者，為構成要
    件，本罪處罰以前揭非法方法，詐得免費使用他人電信設備
    通信之不法利益，乃刑法詐欺得利罪之特別規定（88年度台
    上字第5901號判決意旨參照），經查：被告於侵占上開行動
    電話機具後，旋將其內原插用之被害人所有0000000000號行
    動電話SIM卡丟棄，換插自己所有之0000000000號行動電話
    SIM卡撥打使用等情，業據被告供述明確，核與卷附000000
    0000號、0000000000號行動電話通聯紀錄相符，被告單純使
    用他人行動電話換插自己之SIM卡使用，尚無藉此獲取免費
    使用他人電信設備通信之不法利益，與電信法第56 條第1項
    之規範情形不符，亦此敘明。綜上所述，本件事證明確，被
    告犯行堪以認定，應依法論科。
三、新舊法之比較適用：
    按行為後法律有變更者，適用行為時之法律，但行為後之法
    律有利於行為人者，適用最有利於行為人之法律，刑法第2
    條第1項定有明文，被告行為後，如附表所示關於本件被告
    論罪科刑所應適用之刑法條文，業於94年2月2日修正公布，
    且依刑法施行法第10條之1規定，於95年7月1日生效施行，
    經如附表所示個別比較新舊法及依最高法院24年上字第4634
    號判例就罪刑有關之一切情形綜其全部之結果而為比較後，
    因本件斟酌被告侵占物品之金額等所生危害情節，不可能僅
    處被告新臺幣數十元或數百元之罰金而已，自以適用95年7
    月1日修正施行後如附表所示關於被告論罪科刑所應適用之
    刑法條文規定較有利於行為人，是依前開說明，自應適用95
    年7 月1日修正施行後如附表所示關於被告論罪科刑所應適
    用之刑法條文規定處斷。
四、核被告所為，係犯刑法第337條之侵占離本人所持有之物罪
    ；爰審酌被告犯罪之目的、動機、手段、所生危害、嗣後坦
    承犯行、犯後態度尚佳等一切情狀，量處如主文所示之刑，
    並依刑法第42條第3項前段規定，諭知易服勞役之折算標準
    ；又查，被告前未曾受有期徒刑以上刑之宣告，有臺灣高等
    法院被告前案紀錄表在卷可按，經此起訴審判，當知所警惕
    ，信無再犯之虞，本院認所宣告之刑以暫不執行為適當，並
    依最高法院95年第8次刑事庭會議決議第7點，逕依修正後刑
    法第74條第1項第1款規定，諭知被告緩刑2年，以啟自新。
據上論斷，應依刑事訴訟法第452條、第273條之1第1項、第299
條第1項前段，刑法第337條、第42條第3項前段、第74條第1項第
1款，刑法施行法第1條之1，判決如主文。
本案經檢察官郭麗娟到庭執行職務
中    華    民    國    95    年    10    月    19    日
                  刑事第十二庭  法  官  張永宏
以上正本證明與原本無異。
如不服本判決，應於判決送達後10日內，向本院提出上訴狀。
                                書記官  楊婷婷
中    華    民    國    95    年    10    月    19    日
附錄：本件論罪科刑法條全文
中華民國刑法第337條
意圖為自己或第三人不法之所有，而侵占遺失物、漂流物或其他
離本人所持有之物者，處 5 百元以下罰金。
附表
┌────────┬────────┬────────┬────────┐
│規定名稱        │修正前規定      │修正後規定      │新舊法個別比較結│
│                │                │                │論與理由        │
├────────┼────────┼────────┼────────┤
│刑法第337條     │法定刑中罰金數額│依刑法施行法第1 │適用舊法（仍依罰│
│                │以銀元計算。    │條之1規定，法定 │金罰鍰提高標準條│
│                │提高法定刑中罰金│刑中罰金數額改以│例第1條規定提高 │
│                │數額2倍至10 倍。│新臺幣計算。    │法定刑中罰金數額│
│                │                │提高法定刑中罰金│10倍）          │
│                │                │數額至30倍。    │新法並無較有利於│
│                │                │                │被告（況倘於個案│
│                │                │                │中宣告罰金刑時，│
│                │                │                │依修正前刑法第33│
│                │                │                │條第5款規定，罰 │
│                │                │                │金最低額可為銀元│
│                │                │                │1元（即新臺幣3元│
│                │                │                │），然依修正後刑│
│                │                │                │法第33條第5款規 │
│                │                │                │定，罰金最低額則│
│                │                │                │為新臺幣1000元，│
│                │                │                │此時修正後之規定│
│                │                │                │顯較不利於被告）│
│                │                │                │。              │
├────────┼────────┼────────┼────────┤
│刑法第42條      │刑法第42條第2項 │刑法第42條第3項 │適用新法        │
│易服勞役折算標準│：易服勞役以一元│：易服勞役以新臺│新法之易服勞役折│
│                │以上三元以下，折│幣一千元、二千元│算標準較高，較少│
│                │算一日。但勞役期│、三千元折算一日│之勞役時間即能換│
│                │限不得逾六個月。│。但勞役期限不得│刑，較有利於被告│
│                │刑法第42條第3項 │逾一年。        │。              │
│                │：罰金總額折算逾│刑法第42條第5項 │                │
│                │六個月之日數者，│前段：罰金總額折│                │
│                │以罰金總額與六個│算逾一年之日數者│                │
│                │月之日數比例折算│，以罰金總額與一│                │
│                │。              │年之日數比例折算│                │
│                │                │。              │                │
├────────┴────────┴────────┴────────┤
│結論：就罪刑有關之一切情形，綜其全部之結果而為比較後，應一律適用新法。│
└───────────────────────────────────┘


司法院資訊處製作；財團法人民間司法改革基金會備份。
